臺灣高等法院臺中分院刑事判決    　
111年度金上訴字第750號
上  訴  人  
即  被  告  賴建凱


                    居苗栗縣○○鄉○○00○0號（指定送達地址）
上列上訴人因加重詐欺等案件，不服臺灣彰化地方法院110年度
訴字第501號中華民國111年1月19日第一審判決（起訴案號：臺
灣彰化地方檢察署110年度偵字第4281號），提起上訴，本院判
決如下： 
    主    文
上訴駁回。
    犯罪事實及理由
壹、程序部分：
一、本案審判範圍：
　　修正後刑事訴訟法第348條規定：「（第1項）上訴得對於判
    決之一部為之。（第2項）對於判決之一部上訴者，其有關
    係之部分，視為亦已上訴。但有關係之部分為無罪、免訴或
    不受理者，不在此限。（第3項）上訴得明示僅就判決之刑
    、沒收或保安處分一部為之。」參諸上開條文第3項立法理
    由，宣告刑、數罪併罰所定之應執行刑、沒收，倘若符合該
    條項規定，已得不隨同其犯罪事實，而單獨成為上訴之標的
    ，且於上訴人明示僅就宣告刑上訴時，第二審法院即不再就
    原審法院所認定之犯罪事實為審查，而應以原審法院所認定
    之犯罪事實，作為論認原審宣告刑量定妥適與否的判斷基礎
    。本案上訴人即被告賴建凱（下稱被告)於上述規定修正施
    行後，不服原判決提起上訴，其上訴之效力及範圍，應依修
    正後刑事訴訟法第348條規定判斷。而被告於本院準備程序
    時明示僅就原判決科刑部分提起上訴，並撤回刑以外之上訴
    ，有本院準備程序筆錄及撤回上訴聲請書可參（本院卷第70
    、75頁)，依前述說明，本院僅就原判決量刑妥適與否進行
    審理，至於原判決其他部分，則非本院審判範圍，先予指明
    。
貳、本案據以審查量刑妥適與否之原審法院所認定之犯罪事實、
    罪名：
一、犯罪事實：
    賴建凱為詐欺集團成員，其所屬詐欺集團於民國109年8月5
    日、6日間，分別以附表一所示方式，詐欺附表一所示余信
    皇等人之金錢後，再由劉耀文（已歿）於附表二所示時間、
    地點，提領余信皇等人所匯入劉耀文帳戶之款項後，劉耀文
    再將提領之現金於附表二所示之時間、地點，轉交予賴建凱
    。賴建凱駕駛車牌號碼0000-00自用小客車前往行為地，並
    從所收取之詐騙款項中留下1%之數額為其報酬後再轉交詐騙
    集團其他成員。嗣劉耀文為警通知前往說明後，指認賴建凱
    而查悉上情。
二、原判決論處之罪名：
　  刑法第339條之4第1項第2款之三人以上共同犯詐欺取財罪（
    想像競合洗錢防制法第14條第1項之一般洗錢罪）。
三、處斷刑加重或減輕事由之論述：
    洗錢防制法第16條第2項規定「犯前二條之罪，在偵查或審
    判中自白者，減輕其刑。」被告於審判中自白一般洗錢之事
    實，原應依上開規定減輕其刑，惟決定處斷刑時，既已從一
    重之三人以上共同犯詐欺取財罪處斷，因重罪並無法定減刑
    事由，參照最高法院108年度台上字第3563號判決意旨之法
    理，自無從再適用上開條項規定減刑（但量刑時一併審酌）
    。
參、上訴理由之論斷：
一、被告上訴意旨略以：被告本件參與之角色為收水人員，並非
    實際施以詐術之機房人員，亦非提供金融帳戶供詐欺集團使
    用之人頭戶、或持金融卡前往提款之車手，被告參與本件犯
    行時，被害人已經遭騙匯款而受有財產損害，被告所為只是
    金流之一環，並未加深或擴大被害人之財物損失，請審酌上
    情，依刑法第59條規定酌減並從輕量刑等語。
二、經查：
　㈠刑法第59條規定犯罪之情狀顯可憫恕，認科以最低度刑仍嫌
    過重者，得酌量減輕其刑，此雖為法院依法得行使裁量之事
    項，然非漫無限制，必須犯罪另有特殊之原因、環境與情狀
    ，在客觀上足以引起一般之同情而顯可憫恕，認為即予宣告
    法定低度刑期，猶嫌過重者，始有其適用。是以，為此項裁
    量減輕其刑時，必須就被告全部犯罪情狀予以審酌，在客觀
    上是否有足以引起社會上一般人之同情，而可憫恕之情形，
    始謂適法。至於犯罪之動機、手段分工、犯罪後之態度等情
    狀，僅可為法定刑內從輕科刑之標準，不得據為酌量減輕之
    理由。而近年來詐欺犯罪類型層出不窮，造成甚多被害人鉅
    額損失，且因具有集團性及反覆性之犯罪特徵，對於社會治
    安之衝擊甚鉅，更已動搖一般民眾對於司法機關之信賴，此
    為立法嚴懲之理由。又賺取金錢之正當管道甚多，被告年輕
    體健，卻為貪圖報酬而參與詐欺集團擔任收水，共同詐騙他
    人財物獲取不法所得，主觀可非難性高，且觀其犯罪之情狀
    ，亦難認另有何特殊之原因或環境等，而有情堪憫恕之虞，
    是本院認被告尚無從依刑法第59條酌減其刑，被告上訴請求
    依刑法第59條規定減輕其刑，尚無可採。
　㈡刑之量定，為求個案裁判之妥當性，法律賦予法院裁量之權
    。量刑輕重，屬為裁判之法院得依職權自由裁量之事項，苟
    其量刑已以行為人之責任為基礎，並斟酌刑法第57條各款所
    列情狀，在法定刑度內，酌量科刑，如無偏執一端，致明顯
    失出失入情形，上級審法院即不得單就量刑部分遽指為不當
    或違法。本案原判決對被告之科刑，適用簡式審判相關規定
    ，已依刑法第57條各款所列情狀審酌，而為量刑之準據，所
    為量刑並未逾越法定刑度，亦未濫用自由裁量之權限，且無
    輕重失衡情形，核無不當或違法。而被告有勞動或工作之能
    力，不思依循正途獲取穩定經濟收入，為牟取不法報酬，參
    與詐欺集團擔任收水，所為嚴重損害財產交易安全及社會經
    濟秩序，審酌被告犯罪動機、目的、角色分工、犯罪後坦承
    犯行之態度，各該被害人受騙所生損害，被告迄未與各該被
    害人成立調解或和解，及被告自述高職畢業，從事拖吊車工
    作，未婚，無子女之教育程度與家庭生活情況等情狀，暨被
    告所犯加重詐欺取財犯行，最輕法定本刑為有期徒刑1年，
    得併科新臺幣1百萬元以下罰金，堪認原判決分別量處有期
    徒刑1年5月、1年3月、1年3月，定應執行有期徒刑1年8月，
    已屬低度之量刑、定應執行刑，並無過重或不當之情事。被
    告在本院未提出其他有利證據，原判決量刑因子並未改變，
    被告上訴請求從輕量刑，為無理由，應予駁回。
據上論斷，依刑事訴訟法第368條，判決如主文。
本案經檢察官劉彥君提起公訴，檢察官黃裕峯到庭執行職務。
中　　華　　民　　國　　111 　年　　5 　　月　　25　　日
            刑事第十庭  　審判長法　官　陳  宏  卿
                                法　官　楊  文  廣
                                法　官　簡  芳  潔
以上正本證明與原本無異。
如不服本判決應於收受送達後二十日內向本院提出上訴書狀，其
未敘述上訴之理由者並得於提起上訴後二十日內向本院補提理由
書（均須按他造當事人之人數附繕本）「切勿逕送上級法院」。
因疫情而遲誤不變期間，得向法院聲請回復原狀。

                                書記官  廖  婉  菁

中　　華　　民　　國　　111 　年　　5 　　月　　26　　日
附錄論罪科刑法條全文：
中華民國刑法第339條之4
犯第339條詐欺罪而有下列情形之一者，處1年以上7年以下有期
徒刑，得併科1百萬元以下罰金：
一、冒用政府機關或公務員名義犯之。
二、三人以上共同犯之。
三、以廣播電視、電子通訊、網際網路或其他媒體等傳播工具，
    對公眾散布而犯之。
前項之未遂犯罰之。

洗錢防制法第14條
有第二條各款所列洗錢行為者，處 7 年以下有期徒刑，併科新
臺幣 5 百萬元以下罰金。
前項之未遂犯罰之。
前二項情形，不得科以超過其特定犯罪所定最重本刑之刑。

附表一：
編號 被害人 詐欺手法 1 余信皇 余信皇於109年8月5日12時許，透過友人介紹向綽號「阿嘉」之男子購買魚貨而誤信為真，並 依賴建凱所屬詐欺集團成員指示，於109年8月6日10時26分許，匯款新臺幣（下同）35萬元至 劉耀文所申設華南商業銀行股份有限公司（下 稱華南銀行）帳戶（帳號：000000000000號）內，嗣余信皇欲繼續聯繫購買事宜時，發覺對 方已失去聯繫，始知受騙。 2 蔡秉儒 賴建凱所屬詐欺集團成員於109年8月6日10時13分許致電蔡秉儒，佯稱蔡秉儒先前報案遭詐欺 一事需依指示操作ATM確認帳戶，致蔡秉儒誤信為真，而依指示於109年8月6日13時41分至14時 56分許匯款5筆共14萬7961元至劉耀文所申設台新商業銀行股份有限公司（下稱台新銀行）帳 戶（帳號：00000000000000號）內。 3 曹毓昇 賴建凱所屬詐欺集團成員於109年8月6日11時59分許致電曹毓昇，佯稱係曹毓昇之友人張志瑋 要借款18萬元，致曹毓昇誤信為真，而依指示 於109年8月6日12時50分許匯款18萬元至劉耀文上開華南銀行帳戶內。 

附表二：
編號 劉耀文提領時間地點 交付賴建凱時間地點 1 109年8月6日11時49分於華南銀行彰化分行臨櫃提領33萬元 於109年8月6日13時59分許，在華南銀行彰化分行附近，將編號1至5所提領之金額共43萬元交予賴建凱 2 109年8月6日12時13分於華南銀行彰化分行ATM提領2萬元  3 109年8月6日13時40分於華南銀行彰化分行ATM提領3萬元  4 109年8月6日13時41分於華南銀行彰化分行ATM提領3萬元  5 109年8月6日13時43分於華南銀行彰化分行ATM提領2萬元  6 109年8月6日13時49分於華南銀行彰化分行ATM將劉耀文名下華南銀行帳戶內10萬元轉至劉耀文名下台新銀行帳戶後，於同日15時22分許至台新銀行彰化分行臨櫃提領23萬7千元 於109年8月6日15時43分許，在台新銀行彰化分行附近，將編號6至7所提領之金額共24萬7千元交予賴建凱 7 109年8月6日15時25分於台新銀行彰化分行ATM提領1萬元